【裁判字號】    89,上易,455
【裁判日期】    890331
【裁判案由】    誣告
【裁判全文】
臺灣高等法院高雄分院治安法庭裁定    八十八年度感抗字第八三號
    抗告人即
    被移送人    鄭文三
右抗告人因感訓處分案件，不服臺灣高雄地方法院八十八年六月十四日裁定（八十八
年度感裁字第五一號），提起抗告，本院裁定如左：
      主  文
原裁定撤銷，發回台灣高雄地方法院。
      理  由
一、原裁定以，被移送人鄭文三綽號「阿三」，有妨害家庭及毒品危害防制條例等前
    科。因無固定正常職業，又有吸毒惡習，遂自民國八十七年十月下旬起至八十八
    年三月十九日止，連續向被害人朱武漢、曾正宗恐嚇勒索多次，並要求被害人朱
    武漢、曾正宗將現款匯入其所設立之人頭帳戶內，而有下列之流氓行為：
    (一)被移送人鄭文三自八十七年十一月上旬起，先後多次以電話向被害人朱武漢
        恫嚇：渠（鄭文三）在跑路（通緝中）曾有同夥要將其（朱武漢）押出去活
        埋，經渠出面制止，其（朱武漢）始得免被押出活埋，但要求新台幣（下同
        ）一百萬元擺平此事，否則仍要將之押出活埋等語。致被害人朱武漢心生畏
        懼，復不堪其擾，遂於八十七年十一月九日將一萬元匯入被移送人所指定在
        屏東縣潮州鎮合作金庫帳號000000000000號不知情之林榮敦帳
        戶後，再由被移送人分三次將該一萬元提領後花用殆盡。
    (二)被移送人鄭文三復自八十八年三月二十二日凌晨起至同月二十九日止，連續
        多次以電話向被害人曾正宗（前台南縣東山鄉代表會主席，移送單位誤為前
        台南縣白河鎮代會主席）恫嚇：曾有一批伊（鄭文三）之友人原計劃要將其
        （曾正宗）押出，因伊出面擺平，並要求將一百萬元匯入伊所指定在屏東縣
        潮州鎮合作金庫帳號000000000000號林榮敦之帳戶內，否則將
        對其非常（曾正宗）不利等語，並揚言：其（曾正宗）均受到他們監控等語
        ，致被害人曾正宗心生畏懼。嗣於八十八年三月二十九日下午三時三十三分
        許，被移送人又在高雄縣鳳山市○○○路二十四號前「萊富爾超商」以公共
        電話又向被害人曾正宗恫嚇匯款時，經警當場查獲。
二、案經高雄市政府警察局新興分局會同法務部調查局高雄市調查處、憲兵司令部高
    雄市憲兵調查組審查認定為情節重大流氓後，經高雄市政府警察局複審認定（高
    市警刑偵字第二七九○三號），而移送原審審理結果，認被移送人鄭文三曾有
    妨害家庭及毒品危害防制條例等前科，素行不良，猶不知悔改，復先後多次以電
    話向與被移送人不相識之被害人恐嚇勒索，欺壓善良，肆意出言恫嚇，品性惡劣
    ，自其實施之手段及程度，暨被害人被害之情形以觀，堪認被移送人所為已具有
    不特定性、積極侵害性及慣常性，而足以破壞社會秩序或危害他人之生命、身體
    、自由、財產，自與檢肅流氓條例第二條第三款之規定相當，參酌同條例施行細
    則第五條第一項各款規定之情形，其自屬情節重大之流氓，有交付感訓處分之原
    因，而為交付感訓處分之裁定，固非無見。
三、惟按，檢肅流氓條例第二條所稱流氓須有「足以破壞社會秩序」之共同要件，而
    所謂「足以破壞社會秩序」，係指行為具有不特定性、積極侵害性及慣常性，對
    社會秩序足以破壞者而言；若認定屬得不經告誡逕行通知到案之情節重大流氓，
    尤應注意同條例施行細則所列「手段與實施程度、被害人人數與受害程度、破壞
    社會秩序程度、行為後態度、有無逃亡或嚴重破壞社會秩序之虞」等事項或同條
    第二項所列四款行為，同條例第二條、同條例施行細則第四條、第五條分別定有
    甲文。查本件原審所認定事實固屬實情，然被移送人供稱其本係以製造廣告招牌
    為生，嗣後因經營不善結束營業，即受僱於他人云云，且於本院審理中提出公司
    營業執照、在職證甲書為憑，原審未甲確調查探究，即予認定被移送人平日並無
    固定正當職業，尚嫌速斷。再者，查被移送人恐嚇對象僅二人，所獲得財物數量
    為數不多，且其勒索動機，據被告供稱因伊女兒自八十六年十二月二十三日出生
    以來，連續開過五次手術，因伊沒錢，又借不到錢，才一時失慮，鋌而走險，但
    並無使用暴力手段，僅是勒索足夠開刀之費用云云，並有長庚醫院診斷證甲書可
    稽，原審遽認被移送人涉有吸毒惡習，須款孔急進而恐嚇勒索，惟此動機事關被
    告非行惡性程度認定標準，均未見原審查甲釐清，自無從據以為判斷之依據。綜
    上所述，被移送人之行為是否與上開情節重大流氓之成立要件相合，非無研求之
    餘地。原審法院未於裁定理由中詳敘其非行程度如何與情節重大流氓之具體條款
    要件相符，遽行依情節重大流氓裁處感訓處分尚嫌率斷。原裁定既有上開可議之
    處，抗告人執以為抗告意旨，即有理由，且原裁定尚有應行調查之處，自應由本
    院撤銷原裁定，並發回原審法院詳為調查後更為妥適之裁定。
四、據上論斷，應依檢肅流氓條例第十五條後段，裁定如主文。
中    華    民    國     八十八     年      十二      月     十     日
                              臺灣高等法院高雄分院治安法庭
                                  審判長法官  陳吉雄
                                        法官  江泰章
                                        法官  周賢銳
右正本證甲與原本無異。
不得再抗告。
                                      書記官  高文輝
中    華    民    國     八十八     年      十二      月     十四   日
                                                                    Ｄ


司法院資訊處製作；財團法人民間司法改革基金會備份。
